【裁判字號】    89,上易,1407
【裁判日期】    890516
【裁判案由】    侵占
【裁判全文】
臺灣高等法院刑事判決                          八十九年度上易字第一四七號
    上  訴  人  臺灣板橋地方法院檢察署檢察官
    被      告  乙○○
右上訴人因被告侵占案件，不服臺灣板橋地方法院八十七年度簡上字第一四九號，中
華民國八十八年十二月三十日第一審判決（起訴案號：臺灣板橋地方法院檢察署八十
七年度偵字第一二九二○號）提起上訴，本院判決如左：
    主      文
原判決撤銷。
乙○○意圖為自己不法之所有，而侵占離本人所持有之物，處罰金伍佰元，如易服勞
役以佰元折算壹日。
    事      實
一、被告乙○○於民國八十七年四月底，在台北縣板橋市○○路○段八十號前，見甲
    ○○所有之台北縣立文化中心借書證及車號為ＷＥＷ─七二六號行車執照各一紙
    ，被棄置於該處，為脫離甲○○本人所持有之物，竟意圖為自己不法之所有，將
    上開物品予以侵占入己。嗣於八十七年六月十九日下午三時四十分許，為警在台
    北市○○街、西園路口查獲。
二、案經台北市政府警察局萬華分局移送偵辦。
    理      由
一、訊據被告乙○○於警訊及偵查、原審及本院審理中固坦承於八十七年四月底，在
    台北縣板橋市○○路○段八十號前拾獲甲○○所有之台北縣立文化中心借書證及
    ＷＥＷ－七二六號機車之行車執照各一件，但矢口否認其有將上開借書證及機車
    行照侵占據為己有之不法意圖，辯稱：「伊並無將上開借書證及機車行照據為己
    有之意，伊於拾獲上開證件後，因以往曾有將拾獲物交付警察局之經驗，嫌手續
    麻煩，故委請伊妻許瑋楨寄信通知失主前來領取，惟失主並未與伊等聯絡。伊原
    將上開證件放置在家中桌上，後來準備再將上開證件拿到警察局而放在褲子口袋
    內，但又忘記拿去警察局，嗣於八十七年六月十九日下午伊工作完畢正準備騎機
    車離開時，為警盤查而查獲伊持有上開證件，伊確無侵占之意圖等語」云云。惟
    查：（一）被告雖辯稱其拾獲上開證件後，即欲還給被害人，故交代其妻許瑋楨
    寄信通知被害人取回云云。然被告若真有歸還之意思，大可將證件直接寄還被害
    人，何須以寄信通知被害人領回之方式歸還？故被告所辯顯與常理有違。（二）
    又被告另辯稱其因嫌手續麻煩，故未將拾獲證件交給警察機關，而自行寄信通知
    被害人領回云云。惟被告若嫌程序繁雜，亦可將證件用郵寄方式寄交警察機關處
    理，如此即可避免手續繁雜之問題，且被告自拾獲至被查緝相隔近二月若有歸還
    之意，應早已歸還，不致滯留口袋內。因之，被告所辯並不足採。此外，復有贓
    物認領保管單一紙在卷可稽。綜上所述，被告侵占故意灼灼明甚，自不待言，本
    案事證明確，被告之犯行堪以認定。
二、核被告所為，係犯刑法第三百三十七條後段之侵占脫離本人所持有之物罪。原審
    為無罪判決之諭知，自有未當，公訴人上訴意旨指摘原判決不當，為有理由，應
    由本院將原判決撤銷改判。爰審酌被告之品行、犯罪之動機、目的、手段、犯罪
    後態度等一切情狀，量處被告罰金伍百元，如易服勞役，以佰元折算壹日，以
    示懲儆。
據上論斷，應依刑事訴訟法第三百六十九條第一項前段、第三百六十四條、第二百九
十九條第一項前段，刑法第三百三十七條後段、第四十二條第二項，罰金罰鍰提高標
準條例第一條，判決如主文。
本案經檢察官陳維練到庭執行職務。
中     華     民     國    八十九   年       五       月      十六      日
 臺灣高等法院刑事第一庭
                                 審判長法  官  李  相  助
                                       法  官  王  振  興
                                       法  官  蔡  光  治
右正本證明與原本無異。
不得上訴。
                                       書記官  王  才  生
中     華     民     國    八十九   年       五       月      十九      日
附錄：本案論罪科刑法條全文
刑法第三百三十七條：
意圖為自己或第三人不法之所有，而侵占遺失物、漂流物或其他離本人所持有之物，
處五百元以下罰金。


司法院資訊處製作；財團法人民間司法改革基金會備份。
